臺灣高等法院高雄分院民事裁定　　　　　　96年度抗字第51號
抗　告　人　威京建設事業股份有限公司
法定代理人　丁○○
抗　告　人
法定代理人　乙○○
上列二人共同
訴訟代理人　樓嘉君律師
相　對　人　台灣永續關懷協會
　　　　　　　　　　　設台北縣永和市○○○路○段67號13樓
　　　　　　　　　　　　之2
兼上一人
法定代理人　甲○○　　住台北縣永和市○○○路○段67號13樓
人　　　　　　　　　　　之2
相　對　人　亞信管理顧問有限公司
　　　　　　　　　　　設台北縣永和市○○路183號6樓之1
兼上一人
法定代理人　丙○○　　住台北縣永和市○○路183號6樓之1
上列四人共同
訴訟代理人　田振慶律師
上列當事人間損害賠償等事件，抗告人對於民國95年10月31日臺
灣屏東地方法院95年度訴字第423 號裁定，提起抗告，本院裁定
如下：
    主  文
原裁定廢棄。
    理  由
一、按訴訟之全部或一部，法院認為無管轄權者，依原告聲請或
    依職權以裁定移送其管轄法院；又因侵權行為涉訟者，得由
    行為地之法院管轄；另共同訴訟之被告數人，其住所不在一
    法院管轄區域內者，各該住所在地之法院俱有管轄權。但依
    第4 條至第19條規定有共同管轄法院者，由該法院管轄。民
    事訴訟法第28條第1 項、第15條第1 項及第20條分別定有明
    文。而所謂侵權行為地，解釋上自應包括行為地與結果地兩
    者而言，且凡為一部實行行為或其一部行為結果發生之地皆
    屬之，亦有最高法院56年台抗字第369 號判例意旨可供參酌
    。
二、本件抗告人於起訴時係以相對人台灣永續關懷協會、甲○○
    、亞信管理顧問有限公司、丙○○及曾恆豐為共同被告。而
    其中台灣永續關懷協會、甲○○、亞信管理顧問有限公司、
    丙○○之事務所或住所均係在台北縣永和市，曾恆豐之住所
    地則在屏東縣內埔鄉。又抗告人係主張台灣永續關懷協會、
    甲○○、亞信管理顧問有限公司、丙○○共同設置網頁供不
    特定人用以詆毀其之名譽，而曾恆豐則在該網頁上發表不實
    之言論侵害其名譽，並依侵權行為之法律關係提起本訴。原
    法院乃以因共同被告之住所不在一法院管轄區域內，且有侵
    權行為地之法院為共同管轄法院，故應由侵權行為地之法院
    管轄。而就網路侵權行為管轄權之問題，在尊重民事訴訟法
    管轄權之傳統相關認定，避免當事人及法院困擾之考量下，
    並斟酌設置網頁、電子郵件主機所在地、傳輸資料主機放置
    地及其他有無實際交易地等相關情狀後（台灣永續關懷協會
    等所設置之網頁，係向營業所設於台北市○○○路○ 段35號
    6 樓之戰國策國際股份有限公司租用伺服器所架設），而認
    本件之侵權行為之行為地管轄法院應為台灣台北地方法院，
    並依職權裁定移送至該法院。
三、經查，本件抗告人係侵權行為之法律關係起訴請求，而依民
    事訴訟法第27條規定，定法院之管轄，以起訴時為準。則本
    件起訴時共同被告台灣永續關懷協會、甲○○、亞信管理顧
    問有限公司、丙○○及曾恆豐之住所或事務所所在地既分別
    在台北縣永和市及屏東縣內埔鄉，顯係不在一法院管轄區域
    內，又因有侵權行為地之管轄法院為共同管轄法院，故依同
    法第20條但書規定，自應由侵權行為地之法院管轄，且不因
    抗告人嗣後於訴訟中撤回對曾恆豐之訴訟而影響上開定管轄
    法院之認定基準，原法院此部分論述，並無違誤。惟就經由
    網路為侵權行為之行為地如何認定，固因網路係藉由電腦等
    傳輸設施為超越國界快速之聯繫系統，故就其行為地之認定
    與一般傳統之時空概念並非完全相同，特別是利用他人在網
    路上所設置之網頁為表達意見、提供資訊等情形，因其行為
    之實施及結果之發生，往往在極短時間內即跨越極大空間，
    致產生不易認定之問題。然就本件之侵權行為態樣而言，既
    係由曾恆豐在其位於屏東縣內埔鄉之住處，經由在電腦上輸
    入對抗告人之不滿陳述，而藉由網路傳送至相對人所設置之
    網頁，而得供不特定人閱覽知悉，則曾恆豐之輸入及傳送行
    為與相對人設網頁之行為，均為抗告人所稱侵權行為之一環
    ，亦即若無相對人網頁之設置，曾恆豐即無從藉以陳述其不
    滿；而縱有該網頁之設置，若曾恆豐並未藉以陳述其不滿，
    或曾恆豐雖有不滿，但並無相對人所設置之網頁以供陳述，
    均無法發生本件侵權行為。則曾恆豐為陳述不滿之行為地及
    相對人設網頁之主機所在地，均應可視為一部實行行為之行
    為地，而非僅限於相對人所設置網頁之主機所在地。就此而
    言，本件侵權行為之行為地管轄法院之認定，除相對人所在
    之台灣台北地方法院外，原法院亦應為管轄法院，始較適當
    。
四、依上所述，本件原法院應為有管轄權之法院，原裁定誤認為
    無管轄權而依職權移送至台灣台北地方法院，即有未洽。抗
    告意旨指摘原裁定不當，求予廢棄，為有理由，爰由本院予
    以廢棄並裁定如主文所示。
五、據上論結：本件抗告為有理由，依民事訴訟法第492 條，裁
    定如主文。
中　　華　　民　　國　　96　　年　　3 　　月　　12　　日
                            民事第一庭
                                審判長法官       黃金石
                                法      官       林健彥
                                法      官       林紀元
以上正本證明與原本無異。
如不服本裁定應於送達後10日內向本院提出再抗告狀 (並按他造
當事人之人數附繕本)， 並繳納再抗告費新臺幣1,000 元。再為
抗告應以適用法規顯有錯誤為理由，並經本院之許可，該許可以
原裁定所涉及之法律見解具有原則上之重要性者為限，並委任律
師為代理人。
中　　華　　民　　國　　96　　年　　3 　　月　　12　　日
                                書  記  官       楊茱宜
抗告人之配偶、三親等內之血親、二親等內之姻親，或抗告人為
法人、中央或地方機關時，其所屬專任人員具有律師資格並經法
院認適當者，亦得為第三審代理人。抗告人或其法定代理人具有
律師資格者及前項情形，應於提起抗告或委任時釋明之。
